【裁判字號】    98,交聲,315
【裁判日期】    981013
【裁判案由】    違反道路交通管理處罰條例聲明異議
【裁判全文】
臺灣基隆地方法院交通事件裁定         98年度交聲字第315號
移送機關即
原處分機關  交通部公路總局臺北區監理所基隆監理站
異  議  人
即受處分人  甲○○
                    國民
上列受處分人因違反道路交通管理處罰條例案件，對於交通部公
路總局臺北區監理所基隆監理站中華民國98年9 月2 日所為之處
分（原處分案號：基監字第裁42-Z9B002740號），聲明異議，本
院裁定如下：
    主  文
異議駁回。
    理  由
一、原處分意旨略以：異議人即受處分人（下稱異議人）甲○○
    於民國（下同）98年5 月1 日7 時40分，駕駛車牌號碼為9D
    -5388號之自小客車，行經國道3號南向4公里處，因「限速
    90公里、經測時速115公里，超過規定最高時速25公里」違
    規，經內政部警政署國道公路警察局第九警察隊執勤員警當
    場攔停製單舉發，異議人於舉發通知單上所載應到案日期98
    年5月16日前向原處分機關提出申訴，嗣原處分機關仍認異
    議人有上開違規行為，乃依道路交通管理處罰條例第33條第
    1項之規定，裁處異議人罰鍰新臺幣（下同）3,500元，並依
    同條例第63條第1項規定，記違規點數1點等語。
二、異議意旨略以：依「高速公路及快速公路交通管制規則」第
    28條之規定：「在高速公路及快速公路上執勤之車輛，除實
    施便衣交通稽查所使用之車輛外，應有明顯之標識。」國道
    公路警察局第九警察隊辯稱，該隊之執勤車輛車身兩側標明
    「國道公路警察局第九警察隊偵防車」字樣，試問全黑色塗
    裝之車輛，在高速行駛之狀態下，如非並肩行駛，如何看到
    車身以與車牌號碼字體相似大小字樣之灰色標識，況且該字
    樣無反光功能，夜間行駛更如同一般毫無標識之一般車輛，
    再試問如果標識明顯，何需在取締時搖下車窗探頭並以閃燈
    式警棍揮舞，最後輔以大聲喊叫「停車」，沿路追逐300 公
    尺後取締開單，且此舉已儼然構成危險駕駛並嚴重影響用路
    人之行車安全，並違反執勤條件在先。如非看到執勤員警還
    可能誤以為遇到流氓惡霸。又依據「高速公路及快速公路交
    通管制規則」第11條規定，汽車在行駛途中如欲超越前車或
    變換車道時，應先顯示方向燈告知前後車輛，並保持安全距
    離及間隔，方得超越或變換車道。本人為於變換車道時，依
    規定打方向燈並超越該執勤車，為與後車保持安全距離而瞬
    間加速3秒，並非全程超速行駛，該執勤車一路緊隨在後，
    為保持一定安全距離即再次變換車道，該執勤車輛是否有為
    求業務績效蓄意近距離跟車拍攝，迫使駕駛人為保持距離而
    變換車道再跟蹤拍攝，此節亦違反交通安全規則制訂之初衷
    ，並未以維護用路人之安全，而近距離跟車施予壓迫感誘導
    駕駛加速變換車道，在據以開單舉發，完全以罰款為主要目
    的，本末倒置之行為，考量本人駕駛數年從未違規，仍建請
    貴單位詳查等云云。
三、按「汽車行駛於高速公路、快速公路或設站管制之道路，不
    遵使用限制、禁止、行車管制及管理事項之管制規則，行車
    速度超過規定之最高速限或低於規定之最低速限，處汽車駕
    駛人新臺幣3,000元以上6,000元以下罰鍰」、「汽車駕駛人
    ，違反道路交通管理處罰條例第33條第1 項者，除依原條款
    處罰鍰外，並記違規點數1 點」，道路交通管理處罰條例第
    33條第1 項第1 款、第63條第1 項第1 款分別定有明文。
四、經查：異議人駕駛之車牌號碼9D－5388號自小客車於上開時
    、地，經內政部警政署國道警察局第九警察隊執勤警員因「
    限速90公里、經測時速115公里，超過規定最高限速25公里
    」違規，以公警局交字第Z9B002740號通知單舉發，並經原
    處分機關依道路交通管理處罰條例第33條第1項第1款之規定
    ，裁處異議人罰鍰新臺幣（下同）3,500元，並依同條例第
    63條第1項第1款規定記違規點數1點，此有內政部警政署國
    道警察局公警局交字第Z9B002740號舉發違反道路交通管理
    事件通知單、交通部公路總局臺北區監理所基隆監理站基監
    字第裁42-Z9B002740號裁決書各1份在卷可稽。異議人雖不
    否認有超速之違規行為，然以前情置辯。惟查：本件證人即
    舉發員警蕭文盛到庭具結證稱：「當時我在執行巡邏勤務，
    會執行行進間雷達測試，在國道3號公路南向4公里處，有看
    到9D－5388號自小客車，當時我開在中線，是以正常的車速
    行駛，他是從內側超車過來的，並超過我的車，他有無變換
    車道，我並不知道，車道總共有三線車道，雷達是往前照相
    ，是12度角，雷達是照車頭的，他是在我後面，所以雷達才
    會感應到速度，雷達若超過105公里就會自動攫取畫面」、
    「（問：你當時是開什麼車子？）偵防車，上面有警示燈，
    是一般TOYOTA2400，有裝設警示燈的，是裝在車子裡面的。
    （問：偵防車可否用來巡邏？）可以。（問：你發現他超速
    後，如何處理？）我們會跟車到安全處，會先開警示燈、警
    報器，然後會將車窗搖下，並伸出指揮棒，讓對方看到，在
    指示車輛到路邊停車。下車後，我會告訴他違規事實，他當
    時沒有表示意見，我有告訴對方我們的設備，並給他所拍攝
    到的畫面。告訴完畢後，就會開單。（問：你的車當時是在
    異議人的前方？）是，我們當時在執行巡邏勤務，我們車的
    兩車門有標識國道公路警察局第九警察隊的字樣。（問：有
    無規定在執行勤務時，是否要顯示警示燈？）沒有，我們是
    在攔車時，才需要開警示燈示警。」等語，佐以內政部警政
    署國道公路警察局第九警察隊98年6月4日公警九交字第
    0980971107號函中，「本案員警所駕自小客車為本隊偵防車
    ，車身兩側明顯標明【國道公路警察局第九警察隊偵防車】
    字樣，執勤員警依勤務分配表執行勤務。」之說明，足認證
    人舉發受處分人違規時確係執行勤務中，且駕駛車身兩側明
    顯標明國道公路警察局第九警察隊之偵防車，異議人原在警
    方巡邏車後面，而從內側超車過來，觀諸上開舉發違規之過
    程，員警之執行程序尚無明顯重大之瑕疵，且無論黑色偵防
    車或紅色斜紋巡邏車均屬國道公路警察局之執勤車輛，本件
    舉發之適法性，並無疑義；又按員警執勤時如有明顯之警示
    外觀，固易令駕駛人預生警惕，在避免受罰之心理下，達到
    維護行車安全之最大效益，然依道路交通安全法規之規定行
    駛，本屬駕駛人之注意義務，不因是否知悉有員警執勤而異
    ，駕駛人豈得以不知員警執勤中即解免違規責任，本件受處
    分人以舉發員警所使用偵防車之警示外觀不足，而主張不應
    受罰云云，尚屬無據。
五、從而，異議人確有於前揭時間、地點，駕駛前開自小客車行
    駛於高速公路，不遵使用限制、禁止、行車管制及管理事項
    之管制規則，行車速度超過規定之最高速限之行為，自屬違
    反道路交通管理處罰條例第33條第1項之規定，而異議人於
    舉發通知單上所載應到案日期前向原處分機關提出申訴，原
    處分機關乃依道路交通管理處罰條例第33條第1項、第63條
    第1項第1款及違反道路交通管理事件統一裁罰基準表之規定
    ，裁處異議人3,500元，並記違規點數1點，核無違誤，本件
    異議為無理由，自應予以駁回。
六、據上論斷，應依道路交通案件處理辦法第19條，裁定如主文
    。
中    華    民    國    98    年    10    月    13    日
                  交通法庭法  官  陳伯厚
以上正本證明與原本無異。
對於本件裁定如有不服，應於收受送達後5日內，向本院提出抗
告書狀，敘述抗告之理由，抗告於臺灣高等法院。
中    華    民    國    98    年    10    月    13    日
                          書記官  王惠萍


司法院資訊處製作；財團法人民間司法改革基金會備份。
